臺灣臺北地方法院行政訴訟判決　
111年度交字第360號
原      告  陳建仲
被      告  臺北市交通事件裁決所

代  表  人  蘇福智
訴訟代理人  江漢強
上列當事人間交通裁決事件，原告不服臺北市交通事件裁決所中
華民國111年5月18日北市裁催字第22-CX0000000號裁決，提起行
政訴訟，本院判決如下：
    主      文
一、原處分撤銷。
二、訴訟費用新臺幣300元由被告負擔。
三、被告應給付原告新臺幣300元。　
    事實及理由
一、程序部分：
    原告不服被告民國111年5月18日北市裁催字第22-CX0000000
    號違反道路交通管理事件裁決書（下稱原處分）而提起行政
    訴訟，核屬行政訴訟法第237條之1第1項第1款規定之交通裁
    決事件，爰依行政訴訟法第237條之7規定，不經言詞辯論，
    逕為判決。
二、爭訟概要：
(一)原告所有車號000-0000號普通重型機車(下稱系爭機車)，於
    111年2月13日12時41分許，停放在新北市○○區○○○街00號（
    下稱系爭地點），因顯有妨礙他車通行，經民眾檢具採證影
    像資料提出檢舉，由新北市政府警察局蘆洲分局(下稱舉發
    機關)員警查證後認違規屬實而填製新北市警交大字第CX000
    0000號舉發違反道路交通管理事件通知單(下稱舉發通知單)
    予以舉發。
(二)原告不服舉發通知單向被告陳述意見，經舉發機關查復違規
    屬實，原告於111年5月17日向被告申請裁決，被告審認原告
    有「在顯有妨礙他車通行處所停車」之違規行為，乃依道路
    交通管理處罰條例第56條第1項第5款規定開立原處分，裁處
    原告新臺幣（下同）600元罰鍰，於111年5月24日送達原告
    。原告不服原處分，於111年6月15日向本院提起行政訴訟。
三、原告起訴主張及聲明：
(一)主張要旨：
　  系爭機車在系爭地點臨時停車，並無佔用全部車道且留有可
    供後方來車、他人通行之充足空間，舉發機關未充足佐證系
    爭機車有妨礙來車、他人通行之違規情事。
(二)聲明：原處分撤銷。　　
四、被告答辯及聲明：
(一)答辯要旨：
　1.舉發機關就違規事實及舉發過程查復，本件係民眾於上開時
    地發現系爭機車在顯有妨礙其他車（占用車道）通行處所停
    車之違規情事，並檢具事證於111年2月13日提出檢舉，嗣舉
    發機關審視事證核違規屬實，爰依法製單舉發。
　2.有關原告陳述無佔用全部車道而留有可供後方來車、他人通
    行充足空間等情，惟依道路交通管理處罰條例第56條第1項
    第5款規定，係以在顯然妨礙他人、車通行之處所停車為處
    罰之構成要件，揆諸其立法意旨，係為消除道路任意停放車
    輛，以維護交通秩序，避免交通秩序紊亂，依上揭法條文義
    及規範目的觀之，倘駕駛人之停車，依客觀情況，已明顯導
    致妨礙他人、車通行或阻礙交通順暢，即可認已違規，亦即
    ，該條款不法內涵自係指該處所供其他人、車通行之權益，
    顯具較優越之地位，而非以受處分人個別判斷基準。
(二)聲明：駁回原告之訴。　　　　
五、爭點：
    原告所為有無違反道路交通管理處罰條例第56條第1項第5款
    之規定？     
六、本院之判斷：
(一)應適用之法令：道路交通管理處罰條例第56條第1項第5款（
    附錄）。
(二)原告所為並無違反道路交通管理處罰條例第56條第1項第5款
    之規定：
　1.依道路交通管理處罰條例第56條第1項第5款規定，本條之規
    範目的，係為避免汽車駕駛人任意停放車輛而造成交通秩序
    紊亂，以維護交通秩序及往來人、車之安全，依該規定之文
    義及規範目的觀之，倘由駕駛人之停車位置、所在道路之路
    幅與寬度、道路既有設置狀況、雙向通行與否及車流量大小
    、他車通行時是否顯然受到妨礙等因素綜合判斷，若未明顯
    妨礙他車通行或阻礙交通順暢，即不得遽認違反上開規定。
　2.被告審認原告於上開時地有「在顯有妨礙他車通行處所停車
    」之違規事實，固提出機車車籍查詢(見本院卷第40頁)、舉
    發機關111年4月25日新北警蘆交字第1114439330號函(見本
    院卷第44至45頁)、採證照片(見本院卷第36頁)、舉發通知
    單（見本院卷第34頁）、送達證書（見本院卷第56頁）及原
    處分（見本院卷第54頁）為憑。惟細繹前述之採證照片及Go
    ogle地圖(見本院卷第82至86頁)所示，系爭地點位於菜市場
    內，系爭機車停放位置雖在黃網線旁，惟未占用車道及該黃
    網線，亦未影響其他用路人及他車之通行，且該巷道之道路
    寬廣為雙向通行，原告所為實難認已達「在顯有妨礙其他人
    、車通行處停車」程度，自與道路交通管理處罰條例第56條
    第1項第5款規定要件不符，故被告以原處分裁罰原告，自有
    違誤，應予撤銷。
(三)本件判決基礎已臻明確，兩造其餘攻擊、防禦方法及訴訟資
　　料經本院審酌後，核與判決結果不生影響，無一一論述之必
　　要，併此敘明。　　
七、結論：
　　原處分認事用法有違誤，原告主張撤銷原處分為有理由，應
    予准許。至本件第一審裁判費為300元，應由敗訴之被告負
    擔，因原告已預納裁判費300元，爰確定第一審訴訟費用額
    如主文第2、3項所示。
中　　華　　民　　國　　111 　年　　8 　　月　　4 　　日
　　　　　　　　  行政訴訟庭  法　官　黃子溎
上為正本係照原本作成。
如不服本判決，應於送達後20日內，向本院提出上訴狀並表明上
訴理由（原判決所違背之法令及其具體內容或依訴訟資料可認為
原判決有違背法令之具體事實)，其未載明上訴理由者，應於提
出上訴後 20 日內向本院補提理由書（上訴狀及上訴理由書均須
按他造人數附繕本，如未按期補提上訴理由書，則逕予駁回上訴
），並應繳納上訴裁判費新臺幣 750 元。
中　　華　　民　　國　　111 　年　　8 　　月　　4 　　日
                              書記官  藍儒鈞
附錄（本件參考法條）：
1.道路交通管理處罰條例第56條第1項第5款
　汽車駕駛人停車時，有下列情形之一者，處新臺幣600元以上1
  200元以下罰鍰：
　五、在顯有妨礙其他人、車通行處所停車。
　　　
訴訟費用計算書
項　　　　目　　金　額（新臺幣）　　備　註
第一審裁判費　　 300元              原告預納
合        計　　 300元